臺灣高等法院臺南分院刑事判決
上　訴　人　臺灣臺南地方法院檢察署檢察官
被　　　告?乙○○
上列上訴人因被告乙○○違反著作權法案件，不服臺灣臺南地方
法院93年度簡上字第310號中華民國94年1月14日第一審判決（起
訴案號：臺灣臺南地方法院檢察署93年度調偵字第100號)，提起
上訴，本院判決如下：
    主  文
原判決撤銷，發回臺灣臺南地方法院。
    理  由
一、「犯罪之被害人得為告訴。」「告訴或請求乃論之罪，未經
    告訴、請求者，應諭知不受理之判決』，刑事訴訟法第二百
    三十二條、第三百零三條第三款分別定有明文。又上開法條
    所稱得提起告訴之被害人，係指因該項犯罪行為直接受害之
    人而言，於財產法益被侵害時，必須其財產之所有權人，或
    對該財產有事實上管領力之人，因他人之犯罪行為，而其所
    有權或管領權受有侵害時，始能認為係直接被害人；若主張
    其財產法益受侵害而提出告訴者，經法院查明其並非所主張
    受侵害財產之所有權人，亦非對之有管領權之人，其即非因
    該項犯罪而直接被害之人，其告訴自非合法，若該案件須告
    訴乃論，則法院就此未經合法告訴之告訴乃論案件，依法即
    應為不受理之判決。而九十二年七月九日修正前著作權法第
    一百條規定：犯該法第七章之罪，除該法第九十四條及第九
    十五條第一款之罪外，須告訴乃論（修正後則規定：犯該法
    第七章之罪，除該法第九十一條第三項、第九十一條之一第
    三項及第九十四條之罪外，須告訴乃論），則修正前該法第
    九十一條第一項、九十二條第一項之罪，應屬告訴乃論之罪
    （九十二年七月九日、九十三年九月一日修正後改列為同法
    條第二項，仍屬須告訴乃論之罪）。又修正前同法第一百零
    一條第一項之罪，亦屬該法第七章所列之犯罪，其規定：「
    法人之代表人、法人或自然人之代理人、受雇人或其他從業
    人員，因執行業務，犯第九十一條至第九十六條之罪（修正
    後增列為第九十一條至第九十六條之一）者，除依各該條規
    定處罰其行為人外，對該法人或自然人亦科各該條之罰金。
    」則適用修正前著作權法第一百零一條第一項規定，對法人
    科以修正前同法第九十一條第一項之罰金，亦以【經告訴權
    人合法告訴】為其訴追條件。
二、本件聲請簡易判決處刑意旨略以：上訴人即被告乙○○係址
    司（以下簡稱昌祐公司）之負責人，明知固展工程有限公司
    （以下簡稱固展有限公司）著有「ＡＢＳ塑鋼管特性及應用
    」一書，享有著作財產權之語文著作，未經該著作權人授權
    或同意，不得擅自重製、改作該著作，竟意圖營利，未經固
    展公司之授權與許可，於民國八十九年十月二十四日起，在
    網站（網址：http://www.changyow.com.tw）重製上開「Ａ
    ＢＳ塑鋼管特性及應用」書中第十五頁之「ＡＢＳ管特性一
    覽表」之全部文字，同時，亦將該文字翻譯改作成英文，擅
    自使用於昌祐公司之ＡＢＳ塑鋼管簡介中，作為業務上銷售
    ＡＢＳ塑鋼製品之用，迄於九十二年十一月十二日，經固展
    有限公司代表人甲○○在網路上發現昌祐公司使用上揭說明
    書，始查悉上情，因認被告涉有修正前著作權法第九十一條
    第一項及第九十二條第二項之擅自以重製、改作方法侵害他
    人著作權罪嫌等語。
三、本件原審為公訴不受理之判決，略以：解散後之公司於清算
    程序中之法律上人格，既僅存在於「了結現務、收取債權或
    清償債務、分派盈餘或虧損、分派賸餘財產」等確認公司財
    產關係及民事上權利義務等之事務範圍內，而告訴人固展有
    限公司欲使被告受刑事訴追之告訴目的，與上開清算範圍之
    內容無涉，是而告訴人固展有限公司於清算程序中對他人提
    起刑事告訴，即與其經主管機關命令解散並進入清算程序後
    ，法律特別規定其於清算範圍內存續法人格之目的不同。因
    之，本案告訴人固展有限公司對被告乙○○提出刑事告訴時
    ，即因該公司經主管機關命令解散，使其法律上人格限縮於
    清算範圍內，而告訴人固展有限公司之清算人張甲○○代該
    公司提起刑事告訴部分，非屬該公司清算範圍而不具法律上
    人格，該刑事告訴即為不合法之告訴為論據。
四、查依公司法第二十五條之規定，解散之公司於清算範圍內，
    視為尚未解散；是解散後之公司，其法律上人格，在清算事
    務範圍內，視為繼續存在。再有限公司清算準用無限公司關
    於公司法第八十四條第一項之規定，該條規定清算人之職務
    範圍，為「了結現務、收取債權或清償債務、分派盈餘或虧
    損、分派賸餘財產」等，及第二項規定為前述職務，有代表
    公司為訴訟上或訴訴外一切行為之權。準此，公司對於清算
    中既繼續原有之營業，對其所享有的智慧財產權，自不能認
    為已當然消滅。故為維護公司之權益，對於公司受有侵害時
    ，清算人自可以公司為代表人，以公司名義提出刑事告訴及
    民事訴訟，始符上開公司第八十四條之規定。原審遽認固展
    公司之清算人甲○○代表公司提起刑事告訴，非在清算範圍
    內，其告訴不合法云云，亦即有研求之餘地。
五、又卷查被告於偵查中辯稱：伊所經營之昌祐實業有限公司，
    係委由案外人生活通業集團所指派業務員陳秋燕設計，而生
    活通業集團則係參考台揚塑膠股份有限公司ＡＢＳ管特性一
    覽表而設計等語，有台揚ＡＢＳ管特性一覽表可按（見調偵
    卷第三七頁反面、第四六頁）；而上開台揚ＡＢＳ管特性一
    覽表，核與告訴人所提出之ＡＢＳ管特性一覽表，在欄位設
    計、表格編排均大致雷同，則上開所謂「ＡＢＳ管特性一覽
    表」之著作人為何？告訴人是否為取得上開著作之著作權？
    告訴人公司、與代表人甲○○、台揚塑膠股份有限公司之關
    係為何？均攸關告訴人公司是否屬合法告訴人，原審亦未一
    併究明，遽為不受理之判決，亦嫌速斷。
六、綜上所述，本件告訴人是否有告訴權，及是否合法告訴仍有
    研求之餘地，公訴人上訴指摘原判決不當，尚非全然無理由
    ，自應由本院不經言詞辯論，將原判決撤銷，並為審級利益
    ，發回另由原審法院為適當之處理。
據上論斷，應依刑事訴訟法第369條第 1項但書、第372條，判決
如主文。
中　　華　　民　　國　　94　　年　　3 　　月　　31　　日
                  刑事第一庭    審判長法　官　黃崑宗
                                      法　官　蔡長林
                                      法　官　田平安
以上正本證明與原本無異。
如不服本判決，應於收受送達後十日內向本院提出上訴書狀。其
未敘述上訴理由者並得於提起上訴後十日內向本院補提理由書狀
（均須按他造當事人之人數附繕本）「切勿逕送上級法院」。
　　　　　　　　　　　　　　　　　　　書記官　劉岳文
中　　華　　民　　國　　94　　年　　4 　　月　　6 　　日
